【裁判字號】    92,上訴,76
【裁判日期】    920331
【裁判案由】    偽造文書等
【裁判全文】
臺灣高等法院刑事判決                              九十二年度上訴字第七六號
    上  訴  人
    即  被  告  子○○
    選任辯護人  趙國生律師
右上訴人因偽造文書等案件，不服臺灣桃園地方法院八十九年度訴字第七五號，中華
民國八十九年九月四日第一審判決（起訴案號：臺灣桃園地方法院檢察署八十八年度
偵字第一五七一０、一五二五九號，暨移請併案審理：臺灣桃園地方法院檢察署八十
八年度偵字第一八九九三號、臺灣板橋地方法院檢察署八十八年度偵字第一九一六四
號、第二四七二０號、二五三八五號、第八十九年度偵字第六六九五號）提起上訴，
本院判決如左：
    主  文
原判決撤銷。
子○○共同連續行使偽造私文書，足以生損害於他人，累犯，處有期徒刑壹年貳月。
如附表(三)所示之物均沒收。
    事  實
一、子○○（原名張永宗，因被認領改名為子○○）前曾於民國（以下同）七十八年
    六月二十日因強盜案件，經臺灣桃園地方法院判處有期徒刑五年，並於七十八年
    七月二十四日確定，嗣假釋出獄，惟於假釋期間，又犯竊盜罪並判刑八月確定，
    乃撤銷假釋，執行殘刑二年五月又十一日，而於八十四年一月十二日縮短刑期假
    釋出監，迄同年九月二十二日縮刑期滿執行完畢，猶不知悔改。
二、緣已滿十八歲綽號「小楊」之辛○○（六十九年十二月五日生）於八十八年四月
    間起與年籍不詳姓名之成年男子間，利用聯合報求職欄刊登應徵男性公關、伴遊
    司機之求職廣告，以騙取應徵者之車輛並變造證件後持向當鋪典當之方式詐財（
    辛○○涉偽造文書等案件，業經臺灣板橋地方法院於八十九年十一月二十四日以
    八十九年度訴緝字第一三三號判處有期徒刑捌月確定）。子○○於八十八年六月
    初左右循報紙廣告應徵司機工作，與綽號「小楊」之辛○○聯絡，因不符應徵者
    需自備私人轎車，或先繳納新台幣二萬元由公司出借轎車之條件，未經錄取，遂
    應辛○○提議同意負責收取應徵者所繳交保證金及典當車輛等工作，每次以抽取
    所得之一成佣金為報酬，子○○竟與綽號「小楊」之辛○○（所涉本案偽造文書
    等未據起訴）及年籍不詳姓名之成年男子間，共同基於意圖為自己不法所有之概
    括犯意，自八十八年六月間起至同年九月二十九日止，由綽號「小楊」之辛○○
    及年籍不詳姓名之成年男子在桃園縣、台北縣等地，連續在甲○○○刊登明星俱
    樂部佯裝誠徵男服務及司機之乙○○○，並以癸○○○0000000000、
    000000000作為聯絡，使應徵者透過電話應徵工作，俟於應徵者依廣告
    上所留電話詢問時，由辛○○與年籍不詳姓名之成年男子等人接聽電話，以「楊
    主任」、「經理」等身分約定時間、地點與應徵者見面，並告知需自備私人轎車
    ，或先繳納新台幣二萬元為擔保由公司出借轎車及攜帶
    明文件，再行由辛○○、子○○或年籍不詳姓名之成年男子出面接洽，並於面試
    時佯以應徵者已經公司錄取，且稱已有女客可為服務，要求立即上班，告以應徵
    者至某飯店駕駛女客之車輛或至某地點等待公司之通知，應徵者所駕之車輛則由
    其等開回公司，使應徵者不疑有詐而交付金錢或其他財物。其等於取得應徵者交
    付之車輛及證件後，為順利典當或變賣，子○○與辛○○及年籍不詳姓名之成年
    業者或購買二手車之人典當變賣詐得款項朋分花用。子○○與辛○○及年籍不詳
    姓名之成年男子即分別於如附表(一)及附表（二）(1)所示之時間、地點，連續向陳
    柏村、丁○○、庚○○丙○○及己○○等人施用上開詐術，詐得如附表(一)及附表
    （二）(1)所示之財物，並連續變造陳柏村、丁○○、己○○之
    柏村、丁○○己○○之名義，偽造當票及汽車買賣合約書，再持以向當鋪業者或
    購買二手車之人典當變賣而詐得款項花用。嗣於八十八年九月三十日下午四時三
    十分許，在台北縣板橋市林家花園前，子○○正駕駛丙○○前開被騙走之車牌號
    碼Ｌ二─０一三三號自用小客車欲至當鋪典當時，適為警查獲，經帶回警局訊問
    ，始循線偵悉上情。
三、子○○明知辛○○於如附表(二)(2)(3)所示之時間、地點所交付典當之戊○○及壬○○等人如附表(二)(2)(3)所示之自用小客車係贓物，仍基於牙保典當之概括犯意予以
    收受，並為順利典當變賣上開贓車，乃承前揭同一之變造特種文書、偽造私文書
    、行使變造特種文書、行使偽造私文書及詐欺取財之概括犯意聯絡，先變造被害
    人之
    行使交付與當鋪業者，將上開贓車典當變賣得款花用。嗣於八十八年七月二十八
    日，因前揭被害人壬○○所有之車牌號碼ＣＶ─五八０九號自用小客車遭子○○
    向大嘉當鋪冒名典當逾期未贖回，大嘉當鋪老板吳東陽深覺有異，遂向監理站查
    詢獲知係失竊車輛，即報警處理，始循線偵悉上情。
四、案經桃園縣警察局桃園分局報請臺灣桃園地方法院檢察署檢察官偵查起訴暨移請
    併案審理。
    理  由
一、上訴人即被告之供述及辯解：
    訊之上訴人即被告子○○坦承同意負責收取應徵者所繳交保證金及典當車輛等工
    作，每次以抽取所得之一成佣金為報酬，並於騙取應徵者車輛後，先後多次變造
    被害人之
    之當鋪業者或購買二手車之人典當變賣等情，惟否認有竊取自小客車之犯行，辯
    稱：伊非主謀，附表（二）(1)(2)(3)所示車輛是共犯辛○○（綽號小楊）騙來的，
    不是偷來的，再由被告子○○開去典當云云。辯護人為被告辯護稱：被告並非本
    案之主謀，未參與刊登「明星俱樂部」應徵廣告之詐騙行為，附表一(2)被害人丁○○部分被告未涉案，另原審附表編號（二）(1)(2)(3)竊盜犯行並不是被告所為，
    因被害人應徵牛郎不好意思承認，所以謊稱是被偷等語。
二、認定犯罪事實之證據及理由：
（一）查綽號「小楊」之辛○○（六十九年十二月五日生）於八十八年四月間起與年
      求職廣告，以騙取應徵者之車輛並變造證件後持向當鋪典當之方式詐財，辛○○所涉偽造文書等案件，業經臺灣板橋地方法院於八十九年十一月二十四日以
      八十九年度訴緝字第一三三號判處有期徒刑捌月確定，有該判決書附卷足憑，
      並經調閱該案卷核閱屬實，又辛○○於本案案發後另自八十九年二月間起，與
      戴富峰（由原審另案審理中）及年籍不詳之成年男子「李宗翰」、真實姓名、
      年籍均不詳之女子「小凡」、男子「阿誠」等人間，基於犯意聯絡，共同意圖
      為自己不法所有，委託曾希哲於甲○○○等報紙乙○○○欄上刊登「百樂00-0
      000000」、「心情故事00-0 0000000」、「百分百00-00000000」、「聖衣00-
      0000000」、「風中情緣00-000 0000」、「00-0000000」、「00-0000000」等
      應徵男性公關、伴遊司機之求職廣告，並將電話轉接至「0000000000」、「00
      00000000」、「0000000000」等行動電話之方式，以騙取應徵者之車輛並變造
      證件後持向當鋪典當詐財之常業詐欺犯行，亦經臺灣桃園地方法院於九十年十
      月四日以八十九年度訴字第一一八三號判處有期徒刑壹年肆月確定，有該判決
      書附卷足憑，並經調閱臺灣桃園地方法院八十九年度訴字第一一八三號該案卷
      核閱屬實。而被告子○○於八十八年六月初左右循報紙廣告應徵司機工作，與
      綽號「小楊」之辛○○聯絡，因不符應徵者需自備私人轎車，或先繳納新台幣
      二萬元由公司出借轎車之條件，未經錄取，遂應辛○○提議同意負責收取應徵
      者所繳交保證金及典當車輛等工作，每次以抽取所得之一成佣金為報酬，並於
      騙取應徵者車輛後，先後多次變造被害人之
      變賣文件私文書，連續持以向不知情之當鋪業者或購買二手車之人典當變賣等
      情，業據被告子○○供承在卷，核與上開綽號「小楊」之辛○○所涉偽造文書
      及詐欺案件確定判決所認定之事實相吻合，徵諸綽號「小楊」之辛○○所涉偽
      造文書及詐欺案件確定判決，並無被告子○○與綽號「小楊」之辛○○籍不詳
      姓名之成年男子間首謀唱議之情，雖非主謀，「明星俱樂部」應徵廣告係由綽
      號「小楊」之辛○○及年籍不詳姓名之成年男子所刊登，惟被告坦認伊負責收
      取應徵者所繳交保證金及典當車輛等工作，辛○○（綽號小楊）已告知是用應
      徵司機名義騙取應徵者之車輛，用應徵者
      伊負責跟當舖接洽典當的事情，典當所得伊分得百分之十款項，其餘交給辛○○（綽號小楊），伊知悉所典當車輛係詐騙而來（見本院九十二年一月二十八
      日訊問筆錄），並對如何收錢，如何典當汽車，以何人名義典當汽車供述甚詳
      （見八十八年度偵字一五二五九號第六十六頁反面、第六十七頁正、反面；臺
      灣板橋地方法院檢察署八十八年度偵字第二五三八五號第六頁至第十頁），是
      被告子○○顯係於八十八年六月初左右應徵男性公關、伴遊司機不成，同意負
      責收取應徵者所繳交保證金及典當車輛等工作起，與綽號「小楊」之辛○○及
      年籍不詳姓名之成年男子間，具有犯意之聯絡及行為之分擔，至為明顯。
（二）被告子○○對於右揭犯罪事實除竊取自小客車部分外，餘均坦承不諱，核與共
      犯辛○○於原審審理時所供（見原審八十九年八月十一日訊問筆錄第六頁至第
      八頁）及被害人陳柏村、丁○○、庚○○、丙○○、己○○、戊○○、壬○○
      於警訊時或偵審中所述之情節相符，並經證人即「和信汽車當鋪」負責人黃百
      寧、、「亞太當鋪」負責人王仁士、「泰元當鋪」負責人張煌正、「大嘉當鋪
      」員工吳東陽及證人陳信安、唐國輝、黃亦芳證述屬實，復有偽造陳柏村名義
      之典票票根影本一紙、車主陳柏村車號Ｇ三─八八四０號自小客車之車輛竊盜
      車牌失竊資料個別查詢報表─查詢車輛認可資料一份、變造之丁○○
      換貼辛○○之照片）影本一紙、偽造丁○○名義之汽車買賣合約書影本一份、
      車號ＬＨ─二二五七號自小客車汽（機）車過戶申請登記書影本、變造之庚○○
      單一紙、被害人丙○○立具之贓物認領保管單一紙、八十八年九月二十九日甲○○○桃竹苗四十三版乙○○○（刊載有「明星俱樂部誠徵男服務及司機、電
      話0000000」之應徵廣告）影本一張、變造之己○○
      子○○之照片）影本一紙、偽造己○○名義之聲明書影本一紙、變造之戊○○
      一張、車主戊○○車號Ｎ六─九三四０號自小客車之車輛竊盜車牌失竊資料個
      別查詢報表─查詢車輛認可資料一份、偽造壬○○名義之汽車買賣合約書、讓
      渡書、委託書及未載發票日到期日之本票影本各一紙（見八十八年度偵字一五
      二五九號第十一頁至第十四頁）等在卷可稽，且前開偽造陳柏村名義之當票票
      根上陳柏村名下指紋、偽造己○○名義之聲明書上立聲明人己○○名下指紋、
      偽造戊○○名義之典當收據上指紋、偽造壬○○名義之汽車買賣合約書上、讓
      渡書上、委託書上及本票上壬○○名下指紋，經分別送請鑑定結果，均與被告
      子○○之左拇指指紋相符，此有內政部警政署刑事警察局指紋鑑定書三份在卷
      可稽，足徵被告子○○此部分之自白咸與事實相合，其此部分之犯行均足堪認
      定。
（三）查附表（一）編號(2)丁○○所有之車牌號碼ＬＨ─二二五七號自用小客車係丁○○於八十八年七月六日，見前揭報紙乙○○○應徵司機之工作，與自稱經理
      之辛○○聯絡，雙方約在台北縣樹林市火車站前見面，丁○○不疑有他，即駕
      駛其所有之車牌號碼ＬＨ─二二五七號自用小客車前往，丁○○抵達後，辛○○便向丁○○詐稱有人要搭車，要丁○○前去詢問，詎辛○○即趁機將丁○○
      之車子開走（車內有丁○○之
      文於原審調查中證實（見原審八十九年六月二十八日訊問筆錄），而丁○○所
      有之車牌號碼ＬＨ─二二五七號自用小客車，係利民汽車修理廠（達翔輪胎行
      ）黃亦芳經子○○透過陳信安、唐國輝之介紹，子○○並聯絡自稱車主「丁○○」之辛○○（綽號小楊）到場完成購車手續，轉賣予天王汽車商行留進義，
      再賣予吉美車行林宗吉，再賣予巫文傑，分據證人唐國輝、陳信安、黃亦芳、
      留進義、林宗吉、巫文傑於警訊中證述在卷（唐國輝見臺灣桃園地方法院檢察
      署八十八年度偵字第一八九九三號第十四頁反面、第十六頁反面、陳信安第十
      七頁反面、黃亦芳第十八頁反面、第十九頁、第二十頁反面、留進義第二十一
      頁反面、第二十二頁、林宗吉第二十三頁反面、第二十四頁、巫文傑第二十五
      頁正、反面），並有汽車買賣合約書、切結書、過戶申請登記書、行照、丁○○
      三號第三十七頁、第三十八頁、第三十九頁、第四十二頁、第四十一頁、第四
      十三頁）等件足憑。被告子○○於警訊中供稱：八十八年七月七日由辛○○將
      ＬＨ─二二五七號自小客車及變造之丁○○之
      識車行，才打電話聯絡陳信安，陳信安再經由唐國輝之介紹欲將上開ＬＨ─二
      二五七號自小客車變賣與中古車商黃亦芳，但黃亦芳要求車主丁○○到場子○○乃連絡辛○○，自稱車主丁○○到場簽訂汽車買賣合約書以新台幣十五萬元
      成交（見臺灣桃園地方法院檢察署八十八年度偵字第一八九九三號第五十五頁
      反面、第五十六頁），於原審調查中供稱：當初是小楊要我將車號ＬＨ─二二
      五七號自小客車拿去變賣，而車行要丁○○本人來，我因此打電話回公司告訴
      小楊此事（見原審八十九年六月七日訊問筆錄），於本院調查中亦為相同之供
      述，並坦承是要把辛○○（綽號小楊）騙到丁○○的車輛賣掉，伊先到達翔輪
      胎行，再聯絡辛○○（綽號小楊）到場，就有訂立買賣合約書：：當天晚上辛○○（綽號小楊）有將車輛賣掉，價金為十五萬元，我事後有分到一萬元等語
      （見本院九十二年二月二十日訊問筆錄），足見被告子○○持變造之
      ＬＨ─二二五七號自小客車變賣，始終參與其事，並與辛○○等人具有犯意聯
      絡，辯護人辯護稱被告未涉案云云，不無誤會。
（四）己○○於八十八年六月十日晚上七時許，駕駛所有之車牌號碼Ｎ三─六九五五
      號自用小客車至板橋市約定面試地點應徵工作，辛○○或年籍不詳姓名之成年
      給該自稱管理員之人，上樓面試卻未見應徵的公司，下來時車子已被開走（車
      內有己○○之
      見臺灣板橋地方法院檢察署八十八年度偵字第二五三八五號第八十二頁），核
      與被告於原審及本院調查中所供車輛是小楊交給伊的，應該都是小楊以應徵司
      機的手法騙來的等語相符（見原審八十九年七月二十六日訊問筆錄），辛○○
      於原審調查中亦證稱：車子應該是公司騙來的（見原審八十九年八月十一日訊
      問筆錄），參諸詐得該車輛後，辛○○即將己○○之
      宗之照片，由子○○於八十八年六月十十一日凌晨一時許，駕駛該贓車至台北
      縣板橋市「亞太當鋪」典當，並冒用己○○之名義，在汽車買賣合約書及聲明
      書上偽簽己○○之姓名按指印而偽造私文書，連同該變造之
      給「亞太當鋪」老板王仁士，典當得款十三萬元，亦與辛○○一貫之詐騙手法
      一致，該車應係辛○○等人以應徵工作為餌詐得，洵可認定。被害人己○○雖
      於警訊中供稱：於八十八年六月十日晚上七時許，在台北縣三重市○○路○段
      與慈愛街口被竊：：車內有己○○之
      院檢察署八十八年度偵字第二五三八五號第十九頁至第二十二頁），惟於偵查
      中即改稱係因應徵工作受騙（見臺灣板橋地方法院檢察署八十八年度偵字第二
      五三八五號第八十二頁），徵諸被害人己○○並未明確指證係被告及夥同辛○○所竊取，而觀其報案時填寫發生時間為八十八年六月二十七日（同上卷第二
      十一頁），卻遲至八十八年七月一日報案，有車輛竊盜車牌失竊資料個別查詢
      報表─查詢車輛認可資料附卷為憑，如係失竊當不至於若此，且證人即亞太當
      鋪王仁士於偵查中供稱：車子中控鎖及車鑰匙是原廠的（見臺灣板橋地方法院
      檢察署八十八年度偵字第二五三八五號第八十四頁），警訊中所供係失竊，顯
      非屬實，應以其在偵查中之供述為可採。
（五）關於附表（二）編號(2)戊○○所有車號Ｍ六九三四○號自小客車，據被害人戊○○於警訊中證稱：於八十八年六月十六日晚上十時許，在台北縣板橋市○○
      街林家花園前失竊（見臺灣板橋地方法院檢察署八十八年度偵字第一九一六四
      號卷第三頁），復於原審調查中證稱：「所有之車號Ｍ六九三四○號在八十八
      年六月十六日在板橋林家花園前失竊，並非被騙走。車內的
      失竊。沒有將車拿去典當。（為何原車的鑰匙會一併被偷走？）當時我在附近
      吃飯，下車時有將鑰匙取走，但我在腳踏墊下另有放壹支備份鑰匙。」（見原
      審八十九年七月十二日訊問筆錄）；另附表（二）編號(3)壬○○所有之車牌號
      碼ＣＶ─五八０九號自用小客車，亦據被害人壬○○於警訊中證稱：於八十八
      年七月九日下午六時十分許，在桃園縣龜山鄉○○路○段一０二號前被竊，車
      內有壬○○之身分證、
      五九號第四頁反面至第五頁、第四十四頁反面），又稱：當時我將該車發動停
      於路旁買東西返回該處，車子已被竊（見八十八年度偵字一五二五九號第四十
      四頁反面），復於偵查中證稱：是真的失竊，在八十八年七月九日下午遺失，
      沒有應徵司機，在桃園縣龜山鄉○○路○段便利商店門口失竊，車子未熄火等
      語（見八十八年度偵字一五二五九號第五十七頁反面頁），並有前揭車輛竊盜
      車牌失竊資料個別查詢報表─查詢車輛認可資料、被害人壬○○贓物領據附卷
      為憑，固可認附表（二）編號(2)(3)所示之戊○○所有車號Ｍ六九三四○號、壬○○所有之車牌號碼ＣＶ─五八０九號自用小客車係失竊，非被騙，參諸上開
      車輛均由辛○○交付被告子○○以變造
      將車典當變賣，而附表（二）編號(2)戊○○所有車號Ｍ六九三四○號自小客車
      ，失竊之時間為八十八年六月十六日晚上十時許，持往「泰元當鋪」典當之時
      間為翌（十七）日凌晨一時許，另附表（二）編號(3)壬○○所有之車牌號碼Ｃ
      Ｖ─五八０九號自用小客車失竊之時間八十八年七月九日下午六時十分許，持
      往「大嘉當鋪」典當之時間為翌（十）日凌晨二時十四分許，除據被害人戊○○、壬○○之指述外，並有當票存根、汽車買賣合約書及前揭車輛竊盜車牌失
      竊資料個別查詢報表─查詢車輛認可資料足憑，二車失竊時間距典當時間相隔
      甚短，且均在夜間，失竊後至典當間應無轉手之可能，應認係辛○○所竊無疑
      。而被告子○○與綽號「小楊」之辛○○及年籍不詳姓名之成年男子間之犯意
      聯絡範圍係刊登應徵男性公關、伴遊司機之求職廣告，以騙取應徵者之車輛並
      變造證件後持向當鋪典當，業如前述，被告否認竊取該二部車輛，亦無證據證
      明被告子○○夥同辛○○竊取該二部車輛，則綽號「小楊」之辛○○竊取該二
      部車輛，顯非在犯意聯絡範圍，尚難認被告子○○亦有竊盜犯行，惟被告子○○明知辛○○交付之上開車輛來路不明，且由子○○以變造
      冒用被害人之名義，將車典當變賣，顯具贓物之認識，至極明顯，被告子○○
      此部份所為該當牙保贓物之犯行，洵堪認定。
（六）共犯人數之認定：
      關於被告與綽號小楊之辛○○利用聯合報求職欄刊登應徵男性公關、伴遊司機
      之求職廣告，以騙取應徵者之車輛並變造證件後持向當鋪典當方式詐財共犯人
      數為何，據被告子○○於警訊中供稱：典當當時均由綽號小楊，或稱呼經理之
      人陪同：：不知首腦人物為何人，只知成員有綽號小楊，或稱呼經理之人，我
      的工作分配為收錢或典當汽車（見八十八年度偵字一五二五九號第六十六頁反
      面、第六十七頁正、反面；臺灣板橋地方法院檢察署八十八年度偵字第二五三
      八五號第六頁至第十頁），於偵查中供稱：以癸○○○0000000000
      、０三0000000號與小楊聯絡（見八十八年度偵字一五二五九號第五十
      三頁、第五十四頁），於原審審理中供稱：公司除伊和辛○○外，尚自稱經理
      之人，（見原審八十九年八月十八日審判筆錄），而證人丁○○於原審調查中
      亦證稱：不是庭上被告將車子騙走，另有其人已成年（見原審八十九年六月二
      十八日訊問筆錄），徵諸前開臺灣板橋地方法院八十九年度訴緝字第一三三號
      確定判決認定：綽號「小楊」之辛○○於八十八年四月間起與年籍不詳姓名之
      成年男子間，利用聯合報求職欄刊登應徵男性公關、伴遊司機之求職廣告，以
      騙取應徵者之車輛並變造證件後持向當鋪典當之方式詐財，是本件共犯人數，
      除被告及綽號「小楊」之辛○○外，尚有年籍不詳姓名之成年男子，應可認定
      。至於臺灣桃園地方法院八十九年度訴字第一一八三號確定判決認定：辛○○
      另自八十九年二月間起，與戴富峰及年籍不詳之成年男子「李宗翰」、真實姓
      名年籍均不詳之女子「小凡」、男子「阿誠」等四人亦以相同手法詐財，係本
      案案發後所為，尚難遽認以上開方式詐財詐財之共犯人數，除被告及綽號「小
      楊」之辛○○外有四人。
（七）綜上所述，被告罪證明確，應予依法論科
三、論罪之理由：
（一）核被告子○○所為，係犯刑法第二百十六條、第二百十二條之行使變造特種文
      書罪、刑法第二百十六條、第二百十條之行使偽造私文書罪、刑法第三百四十
      九條第二項之牙保贓物罪及刑法第三百三十九條第一項之詐欺取財罪。其偽造
      署押為偽造私文書之部分行為，又變造特種文書及偽造私文書復持以行使，其
      變造、偽造之低度行為，已為高度之行使行為所吸收，均不另論罪。
（二）被告子○○與已滿十八歲之辛○○及年籍不詳姓名之成年男子間就前述行使變
      造特種文書
      之分擔，均為共同正犯。至於共犯辛○○所犯附表(二)(2)、(3)之竊盜犯行，非屬
      被告子○○與綽號「小楊」之辛○○及年籍不詳姓名之成年男子間之犯意聯絡
      範圍，被告否認竊取該二部車輛，亦無證據證明被告子○○夥同辛○○竊取該
      二部車輛，尚難認被告子○○亦共負竊盜罪責（另以牙保贓物論處），併予敘
      明。
（三）復被告子○○前後多次行使變造特種文書、行使偽造私文書、牙保贓物及詐欺
      取財等犯行，時間緊接，犯罪構成要件相同，顯均係基於概括犯意反覆為之，
      應分別依連續犯之規定以一罪論，並均加重其刑。
（四）再被告子○○所犯上開四罪間，互有方法結果之牽連關係，為牽連犯，應從一
      重之連續行使偽造私文書罪處斷，公訴人認被告應徵司機詐騙汽車及竊車典當
      變賣兩部分，犯意各別，罪名互異，請予分論併罰云云，似有誤會，併予說明
      。
（五）至公訴人雖漏未就被告子○○如附表(一)(1)、(2)、附表(二)(1)、(2)及附表(二)(3)牙保
      贓物罪部分犯行一併起訴，惟此犯行與被告已起訴部分既具有裁判上一罪之關
      係，為起訴效力所及，本院自得併予審究。
四、撤銷改判及理由：
    原審予以論罪科刑，固非無見，惟：
（一）子○○於八十八年六月初左右循報紙廣告應徵司機工作，與綽號「小楊」之辛○○聯絡，因不符應徵者需自備私人轎車，或先繳納新台幣二萬元由公司出借
      轎車之條件，未經錄取，遂應辛○○提議同意負責收取應徵者所繳交保證金及
      典當車輛等工作，每次以抽取所得之一成佣金為報酬之事實，原審未加認定，
      尚有未洽。
（二）本件共犯人數，除被告及綽號「小楊」之辛○○外，尚有年籍不詳姓名之成年
      (3)之竊盜犯行，非屬被告子○○與綽號「小楊」之辛○○及年籍不詳姓名之成
      年男子間之犯意聯絡範圍，被告否認竊取該二部車輛，亦無證據證明被告子○○夥同辛○○竊取該二部車輛，尚難認被告子○○亦共負竊盜罪責（另以牙保
      贓物論處），原審認被告與綽號「小楊」之辛○○共犯竊盜罪，均有違誤。
（三）附表（二）(1)所示己○○所有之車牌號碼Ｎ三─六九五五號自用小客車，係辛○○等人以應徵工作為餌詐得，非竊取，原審認係被告子○○與辛○○共同行
      竊而得，事實認定，顯有違誤
（四）被告於附表（二）(2)(3)所為係犯牙保贓物犯行，原審認被告與綽號「小楊」之
      辛○○共犯竊盜，亦有未洽。
（五）被告係應徵司機工作始與辛○○等共犯上開犯行，情節較共犯辛○○為輕，惟
      原審未參酌另案已判決確定之共犯辛○○所量處之刑度，科以被告有期徒刑壹
      年捌月，輕重失衡，顯有未當。
    被告上訴意旨以，不知典當車輛係詐騙而來，附表（一）(2)與其無涉指摘原判決
    不當，為無理由，未夥同辛○○竊取附表（二）(1)(2)(3)所示車輛、量刑過重為有
    理，原判決既有上開可議，自應由本院予以撤銷改判。
五、科刑及其審酌事項：
（一）被告子○○前曾於七十八年六月二十日因強盜案件，經本院判處有期徒刑五年
      ，並於同年七月二十四日確定，嗣假釋出獄，惟於假釋期間，又犯竊盜罪並判
      刑八月確定，乃撤銷假釋，執行殘刑二年五月又十一日，而於八十四年一月十
      二日縮短刑期假釋出監，迄同年九月二十二日縮刑期滿執行完畢，此有臺灣桃
      園地方法院檢察署刑案資料查註紀錄表存卷可按，其於前案有期徒刑執行完畢
      後，五年內再犯本件有期徒刑以上之罪，為累犯，應依法遞加重其刑。
（二）爰審酌被告有犯罪前科，素行不良，及其犯罪之動機、目的、手段、所生之危
      害、坦承犯行、犯罪後之態度尚稱良好等一切情狀，並參酌被告係應徵司機工
      作始與辛○○等共犯上開犯行，情節較共犯辛○○為輕，惟原審未參酌另案已
      判決確定之共犯辛○○所量處之刑度（共同以犯詐欺罪為常業，處有期徒刑壹
      年肆月），科以被告有期徒刑壹年捌月，輕重失衡，量處如主文第二項所示之
      刑，以資懲儆。
六、沒收：
    如附表(三)、、、、、、、、所示偽造之「陳柏村」、「丁○○」、「己○○」、「戊○○」、「壬○○」之署名及指印，均屬偽造之署押，
    除其中如附表(三)所示之汽車買賣合約書有扣案外，其餘皆未扣案，惟不能證明
    業已滅失，爰均依刑法第二百十九條之規定不問屬於犯人與否，沒收之；另如附
    表(三)、、、、所示之「子○○」、「辛○○」照片，查分別為被告子
    ○○及共犯辛○○所有，且供變造
    均未扣案，然亦乏確據證明業已滅失，故均依刑法第三十八條第一項第二款之規
    定併予宣告沒收。
七、不另為無罪之諭知部分：
    公訴意旨復以：被告子○○夥同辛○○於八十八年七月九日下午六時十分許，在
    桃園縣龜山鄉○○路○段一０二號前，竊取壬○○所有之車牌號碼ＣＶ─五八０
    九號自用小客車（車內有壬○○之身分證、
    ，得手後典當變賣（附表二編號(2)），因認被告亦犯有刑法第三百二十條第一項
    之竊盜罪嫌。公訴人認被告子○○與辛○○竊取壬○○自用小客車及證件，無非
    以被害人壬○○之指述，及前揭車輛竊盜車牌失竊資料個別查詢報表─查詢車輛
    認可資料附卷為憑。訊據被告子○○則堅詞否認有公訴人所指之竊盜犯行。經查
    ：另附表（二）編號(3)壬○○所有之車牌號碼ＣＶ─五八０九號自用小客車，亦
    據被害人壬○○於警訊中證稱：於八十八年七月九日下午六時十分許，在桃園縣
    龜山鄉○○路○段一０二號前被竊，車內有壬○○之身分證、
    照等物品（見八十八年度偵字一五二五九號第四頁反面至第五頁、第四十四頁反
    面），又稱：當時我將該車發動停於路旁買東西返回該處，車子已被竊（見八十
    八年度偵字一五二五九號第四十四頁反面），復於偵查中證稱：是真的失竊，在
    八十八年七月九日下午遺失，沒有應徵司機，在桃園縣龜山鄉○○路○段便利商
    店門口失竊，車子未熄火等語（見八十八年度偵字一五二五九號第五十七頁反面
    頁），並有前揭車輛竊盜車牌失竊資料個別查詢報表─查詢車輛認可資料、被害
    人壬○○贓物領據附卷為憑，固可認附表（二）編號(2)(3)所示之戊○○所有車號
    Ｍ六九三四○號、壬○○所有之車牌號碼ＣＶ─五八０九號自用小客車係失竊，
    非被騙，參諸上開車輛由辛○○交付被告子○○以變造
    害人之名義，將車典當變賣，附表（二）編號(3)壬○○所有之車牌號碼ＣＶ─五
    八０九號自用小客車失竊之時間八十八年七月九日下午六時十分許，持往「大嘉
    當鋪」典當之時間為翌（十）日凌晨二時十四分許，除據被害人壬○○之指述外
    ，並有當票存根、汽車買賣合約書及前揭車輛竊盜車牌失竊資料個別查詢報表─
    查詢車輛認可資料足憑，該車失竊時間距典當時間相隔甚短，且在夜間，失竊後
    至典當間應無轉手之可能，應認係辛○○所竊無疑。而被告子○○與綽號「小楊
    」之辛○○及年籍不詳姓名之成年男子間之犯意聯絡範圍係刊登應徵男性公關、
    伴遊司機之求職廣告，以騙取應徵者之車輛並變造證件後持向當鋪典當，業如前
    述，被告否認竊取該部車輛，亦無證據證明被告子○○夥同辛○○竊取該部車輛
    ，則綽號「小楊」之辛○○竊取該部車輛，顯非在犯意聯絡範圍，尚難認被告子
    ○○亦有竊盜犯行。此外，復查無其他積極證據足以證明被告子○○確有附表（
    二）編號(3)之竊盜犯行，惟公訴人認此部份與已起訴有罪部分具有裁判上一罪之
    關係，爰不另為無罪之諭知。
八、適用法律：
據上論斷，應依刑事訴訟法第三百六十九條第一項前段、第三百六十四條、第二百九
十九條第一項前段，刑法二十八條、第五十六條、第二百十六條、第二百十條、第二
百十二條、第三百三十九條第一項、第三百四十九條第二項、第五十五條、第四十七
條、第二百十九條、第三十八條第一項第二款，罰金罰鍰提高標準條例第一條前段，
判決如主文。
本案經檢察官鄭龍照到庭執行職務。
中      華      民      國      九十二    年    三    月    三十一    日
                              臺灣高等法院刑事第十庭
                                  審判長法  官  溫  耀  源
                                        法  官  何  菁  莪
                                        法  官  邱  同  印
右正本證明與原本無異。
如不服本判決，應於收受送達後十日內向本院提出上訴書狀，其未敘述上訴之理由者
並得於提起上訴後十日內向本院補提理由書（均須按他造當事人之人數附繕本）。
                                        書記官  莊  昭  樹
中      華      民      國    九十二    年      三      月    三十一    日
附表(一)：
(1)陳柏村於八十八年六月二十八日，見前揭報紙乙○○○應徵司機，即以電話聯繫子
  ○○，子○○旋於同日向陳柏村詐稱在桃園縣中壢市有工作，應開車至桃園縣中壢
  市○○路五一七號前，陳柏村不疑有詐，遂駕駛車牌號碼Ｇ三─八八四０號自用小
  客車至上址，雙方見面後，子○○便佯稱客戶自己有車，要陳柏村自行搭計程車前
  往，而該Ｇ三─八八四０號自用小客車則由子○○開回公司等候，陳柏村信以為真
  ，遂將其所有之上開自小客車交予子○○保管（車內有陳柏村之身分證、行照、駕
  照等），子○○騙到手後，旋於翌（二十九）日將陳柏村之身分證換貼成子○○照
  片而變造之，並於同日駕上開自小客車至台北縣三峽鎮○○路○段五七號黃百寧經
  營之「和信汽車當鋪」典當，且出示該變造之陳柏村身分證，再冒用陳柏村之名義
  偽造當票並行使之，致黃百寧陷於錯誤而支付新台幣十萬元，足生損害於陳柏村、
  黃百寧，子○○得款後，即與辛○○朋分花用。
(2)丁○○於八十八年七月六日，見前揭報紙乙○○○應徵司機之工作，便與自稱經理
  之辛○○聯絡，雙方約在台北縣樹林市火車站前見面，丁○○不疑有他，即駕駛其
  所有之車牌號碼ＬＨ─二二五七號自用小客車前往，丁○○抵達後，辛○○便向丁○○詐稱有人要搭車，要丁○○前去詢問，詎辛○○即趁機將丁○○之車子開走（
  車內有丁○○之身分證、行照、駕照等），辛○○騙得手後，乃於當日將丁○○之
  身分證換貼成辛○○照片而變造之，再將該車及變造之身分證交給子○○處理，子
  ○○即於同日下午四時三十分許透過不知情之友人陳信安、唐國輝之介紹，在台北
  縣永和市○○路○段一六五號「達翔輪胎行」，欲將上開ＬＨ─二二五七號自小客
  車變賣與中古車商黃亦芳，並經黃亦芳之要求，子○○乃連絡辛○○到場，辛○○
  便自稱係丁○○，並持變造之丁○○之身分證予黃亦芳察看，繼冒用丁○○之名義
  ，偽造汽車買賣合約書並行使之，致黃亦芳陷於錯誤而交付新台幣十五萬元予子○○、辛○○二人，足以生損害於丁○○、黃亦芳，而子○○及辛○○二人得款後即
  朋分花用。
(3)庚○○於八十八年九月二十七日下午四時許，看甲○○○乙○○○應徵司機，即以
  電話0000000000聯絡，由子○○與其接洽，雙方約在台北縣板橋市板橋
  火車站前板橋市公所見面，應徵時子○○便騙取庚○○所有之車牌號碼ＢＸ─四三
  五七號自用小客車（車內有庚○○之身分證、行照、保險證等），得手後，子○○
  乃將庚○○之身分證交予辛○○變造，辛○○換貼成胡莫順照片後，再交還給子○○轉交胡莫順使用（胡莫順所涉行使變造身分證罪嫌另案偵辦），足生損害於庚○○。
(4)丙○○於八十八年九月二十九日下午三時許，由甲○○○四十三版乙○○○獲悉明
  星俱樂部誠徵男服務及司機，聯絡電話為０三0000000，丙○○乃打電話聯
  繫應徵，由自稱經理之子○○與其接洽，並約定當晚七時三十分許再打電話給丙○○，屆時子○○果打電話與丙○○聯繫，並相約在桃園縣龜山鄉○○路○段麥當勞
  見面，丙○○即依約駕車牌號碼Ｌ二─０一三三號自用小客車前往，等候一個小時
  後，子○○又來電改約在桃園縣龜山鄉○○路○段迴龍派出所旁宏慶陸橋下見面，
  嗣子○○果按時出現在約定地點，子○○便自稱係現場助理，並要丙○○拿出身分
  證及行照供其察看，並謊稱有客戶在三重，該客戶自己有車，要丙○○將車子及證
  件留在公司，事情辦完後，再回公司取車云云，丙○○不疑有詐，乃將上開自小客
  車及身分證、行照（內夾有丙○○之母魏秀英身分證影本）交與子○○帶回公司，
  子○○騙到手後，即迅駕車離去，而丙○○乃隻身前往台北縣三重市天台廣場等候
  客戶，惟均不見客戶出現，乃打電話回公司查詢，子○○便推諉客戶未到，且車庫
  搖控器不見，要丙○○翌日再來取車，丙○○始知受騙。
附表(二)
(1)己○○於八十八年六月十日晚上七時許，駕駛所有之車牌號碼Ｎ三─六九五五號自
  用小客車至板橋市約定面試地點應徵工作，辛○○或年籍不詳姓名之成年男子冒稱
  管理員叫己○○交付鑰匙代為停放免得影響交通，嗣己○○將鑰匙交給該自稱管理
  員之人，上樓面試卻未見應徵的公司，下來時車子已被開走（車內有己○○之身分
  證、行照等證件），得手後，辛○○便將己○○之身分證上照片換貼成子○○之照
  片而變造之，足生損害於己○○，旋推由子○○於翌（十一）日凌晨一時許，駕駛
  該贓車至台北縣板橋市「亞太當鋪」典當，並冒用己○○之名義，在汽車買賣合約
  書及聲明書上偽簽己○○之姓名按指印而偽造私文書，連同該變造之身分證一併行
  使交給「亞太當鋪」老板王仁士，足生損害於己○○、王仁士，致王仁士陷於錯誤
  ，交付典當金額新台幣十三萬元予子○○（未起訴，併辦案號：臺灣板橋地方法院
  檢察署八十八年度偵字第二五三八五號）
(2)辛○○於八十八年六月十六日晚上十時許，在台北縣板橋市○○街林家花園前，將
  戊○○所有之車牌號碼Ｎ六─九三四０號自用小客車竊走（車內有戊○○之身分證
  、行照、印章、相片及汽車強制險保單、保險卡等），得手後，與子○○二人將戊○○身分證上照片改換貼為子○○照片而變造之，足生損害於戊○○，旋於翌（十
  七）日凌晨一時許，由明知係贓物之子○○開前揭贓車至台北縣三重市○○○路三
  三之二號一樓「泰元當鋪」典當，並冒用戊○○之名義，在收據上偽捺戊○○之指
  印而偽造私文書，連同該變造之身分證一併行使交  付予「泰元當鋪」負責人張煌
  正，足生損害於戊○○、張煌正，致張煌正不疑有詐，如數支付典當金額新台幣十
  萬元與子○○。（未起訴，併辦案號：臺灣板橋地方法院檢察署八十八年度偵字第
  一九一六四號）
(3)辛○○於八十八年七月九日下午六時十分許，在桃園縣龜山鄉○○路○段一０二號
  前，竊取壬○○所有之車牌號碼ＣＶ─五八０九號自用小客車（車內有壬○○之身
  分證、護照、退伍令及行照亦一併被偷走），得手後，與子○○二人將壬○○身分
  證上照片改換貼為子○○照片而變造之，足以生損害於壬○○，旋由辛○○將車交
  付明知係贓物之子○○於翌（十）日凌晨二時十四分許，駕駛上開贓車至桃園縣桃
  園市○○路○段五八一號一樓「大嘉當鋪」典當，並冒用壬○○之名義，偽填汽車
  買賣合約書、讓渡書、委託書及本票（僅填載金額新台幣十三萬元及偽造發票人壬○○之署押，發票年月日未填寫，其應記載事項有欠缺，該票據無效，此部分尚難
  構成偽造有價證券罪，附此敘明），偽造上開私文書，連同該變造之身分證一併行
  使持交與「大嘉當鋪」員工吳東陽，足生損害於壬○○、吳東陽，以致吳東陽信以
  為而陷於錯誤，如數給付典當金額新台幣十三萬元予子○○。（起訴，案號：臺灣
  桃園地方法院檢察署八十八年度偵字一五二五九號）
附表(三)
變造之陳柏村身分證上「子○○」照片一張。
和信汽車當鋪編號一九八號典當票根上偽造之「陳柏村」署名一枚、指印二枚。
變造之丁○○身分證上「辛○○」照片一張。
冒用丁○○名義簽署之汽車買賣合約書上偽造之「丁○○」署名一枚。
變造之己○○身分證上「子○○」照片一張。
冒用己○○名義簽署之汽車買賣合約書上偽造之「己○○」署名一枚、指印二枚。
冒用己○○名義簽署之聲明書上偽造之「己○○」署名一枚、指印一枚。
變造之戊○○身分證上「子○○」照片一張。
冒用戊○○名義立具之典當收據上偽造之「戊○○」指印二枚。
變造之壬○○身分證上「子○○」照片一張。
冒用壬○○名義簽署之汽車買賣合約書上偽造之「壬○○」署名一枚、指印二枚。
冒用壬○○名義簽署之讓渡書上偽造之「壬○○」署名一枚、指印一枚。
冒用壬○○名義簽署之委託書上偽造之「壬○○」署名一枚、指印一枚。
冒用壬○○名義簽發之票號一四九四七九號本票上偽造之「壬○○」署名一枚、指
  印一枚。


司法院資訊處製作；財團法人民間司法改革基金會備份。
